【裁判字號】    90,上訴,380
【裁判日期】    900417
【裁判案由】    違反著作權法
【裁判全文】
臺灣高等法院刑事判決                              九十年度上訴字第三八號
    上  訴  人  臺灣桃園地方法院檢察署檢察官
    被      告  甲○○
右上訴人因違反著作權法案件，不服臺灣桃園地方法院八十九年度訴字第七○二號，
中華民國八十九年七月十九日第一審判決（起訴案號：臺灣桃園地方法院檢察署八十
九年度偵字第五八一一號）提起上訴，本院判決如左：
    主  文
上訴駁回。
    理  由
一、公訴意旨略以：被告甲○○未經同意或授權，基於概括犯意，自不詳時間起，連
    續在其負責之桃園市○○路六十九號「品佳影視社」，非法重製德寶國際股份有
    限公司（下稱德寶公司）登記享有著作權之「恐怖雞」、「陰陽路之我在你左右
    」、「談判專家」錄影帶並以每捲新台幣（下同）六十元至四十元不等價格出租
    予不特定顧客牟取不法利益，侵害他人著作權益，迄民國八十九年四月八日上午
    十時二十分許，為警查獲扣得「恐怖雞」錄影帶一捲、「陰陽路之我在你左右」
    錄影帶三捲、「談判專家」錄影帶二捲，因認被告涉有違反著作權法罪嫌云云。
二、按犯罪事實應依證據認定之，無證據不得推定其犯罪事實；又不能證明被告犯罪
    者，應諭知無罪之判決。刑事訴訟法第一百五十四條、第三百零一條分別定有明
    文。又按認定不利於被告之事實，須依積極證據，苟積極證據不足為不利於被告
    事實之認定時，即應為有利被告之認定，更不必有何有利之證據，亦有最高法院
    三十年上字第八一六號判例可資參照。
三、訊之被告甲○○堅決否認有公訴人所指之犯行，辯稱：伊是向盛儷影視社徐永昌
    購得合法製錄影帶，依法當然可以出租使用等語。按公訴人認被告涉嫌違法重製
    、出租他人享有著作權之錄影帶，無非以被告之自白、告訴人德寶公司之指訴及
    在被告經營之錄影帶店內扣得告訴人公司登記享有著作權之錄影帶共六捲為論據
    。然查，（一）本件扣案之「恐怖雞」影片錄影帶一捲、「陰陽路之我在你左右
    」錄影帶三捲、「談判專家」錄影帶二捲，固為德寶公司享有視聽著作權之著作
    物，此有該等錄影帶六捲扣案及其提出之版權證明書、行政院新聞局錄影帶節目
    審查合格證明書各三份附卷（參見偵查卷第十八至二十三頁）足憑。惟被告於偵
    查中並未自白犯行，且於原審及本院審理中堅稱扣案之錄影帶係向盛儷影視社徐
    永昌所購買之合法重製錄影帶，並為證人即盛儷影視社之負責人徐永昌到庭結證
    明確，證人徐永昌並證稱：伊是簽約店，德寶公司有授權伊等可以重製，且已賣
    斷，因他們有送直側標，伊是依據德寶公司給的直側標重製後，再將錄影帶賣給
    被告等語（參見原審卷第七十七頁），並有盛儷影視社出具之發票二紙附卷（參
    見偵查卷第四頁）可稽，且告訴人德寶公司之代理人游春生亦陳稱確與盛儷影視
    社簽約，其等有權重製等語（參見原審卷第七十七頁）。從而，應認被告並無擅
    自重製扣案錄影帶之行為，是公訴人所指訴被告非法重製他人享有著作權之錄影
    帶，顯無所據。（二）再按合法著作重製物之所有人，得出租該重製作物，著作
    權法第六十條定有明文。而扣案之六捲錄影帶確係盛儷影視社與告訴人德寶公司
    簽約後，德寶公司並未提供足額之錄影帶而係給予若干直側標，由盛儷影視社負
    責人徐永昌經德寶公司授權自行拷貝錄影帶貼上直側標出售予被告，已如上述，
    雖盛儷影視社與告訴人德寶公司所訂之出租合約書第八條約定：「甲方（即德寶
    公司）依本約所予之權利，僅供乙方（即盛儷影視社）於本約所指定之營業店址
    出租予第三人在家庭觀賞用，其所有權歸甲方所有．．．」（參見原審卷第八十
    一至八十二頁），然此項約定當僅在上開雙方發生契約約定之效力，違反者僅應
    由該契約之一方負債務不履行之責任，對於購買上開貼有告訴人合法授權直側標
    錄影帶之被告而言，並無任何證據證明其知悉上開告訴人與盛儷影視社間之契約
    內容，該扣案之六捲錄影帶既貼有告訴人合法授權之直側標，且證人徐永昌又證
    稱已與告訴人德寶公司賣斷，是被告主觀上認定該等錄影帶為盛儷影視社所有，
    再買受該扣案錄影帶之所有權，當認係善意而取得該合法著作重製物之所有權，
    則其依前揭著作權法第六十條之規定，出租扣案錄影帶，主觀上尚難認其有擅自
    以出租方法侵害他人著作權之故意，自難僅憑告訴人片面之指訴，即遽令被告負
    著作權法第九十二條之罪責。（三）此外，復查無其他積極證據足資證明被告有
    擅自重製及出租他人享有著作權之錄影帶之犯行，自屬不能證明被告犯罪，應為
    無罪之諭知。
四、原審以被告之犯行不能證明，而為無罪之諭知，認事用法均無不當。檢察官以不
    應肯定簽約店有權出售重製片以供其他店面出租，且被告為專業經營者，當知徐
  永昌無權轉賣形同「授權出租」，否則，被告儘可捨棄簽約之高價成本而改以低
    廉成本之方式經營出租，此非著作權法之保護設計為由請求上訴，然查，著作權
    法第六十條為著作財產權之限制，其立法意旨在謀求著作財產權與著作重製物所
    有權之平衡以適當限制著作財產權人之出租權，在無證據證明被告知悉告訴人與
    盛儷影視社之契約內容情況之下，尚難剝奪被告以合法方式取得上開簽約店以合
    法方式重製錄影帶之所有權，是檢察上訴請求撤銷改判，為無理由，應予駁回。
五、另併案之臺灣桃園地方法院檢察署九十年度偵字第一四○號，檢察官請求併辦被
    告未獲授權違法出租嘉佳育樂股份有限公司享有著作權之光碟部分，因本件起訴
    部份已為本院諭知無罪，故起訴效力無從及於併辦部份，應退還檢察官另行處理
    ，附此敘明。
據上論斷，應依刑事訴訟法第三百六十八條，判決如主文。
本案經檢察官賴俊雄到庭執行職務。
中      華      民      國    九十      年      四      月     十七     日
                              臺灣高等法院刑事第二十三庭
                                  審判長法  官  黃  瑞  華
                                        法  官  宋      祺
                                        法  官  雷  雯  華
右正本證明與原本無異。
如不服本判決應於收受送達後十日內向本院提出上訴書狀，其未敘述上訴之理由者並
得於提起上訴後十日內向本院補提理由書（均須按他造當事人之人數附繕本）。
                                       書記官  陳  思  云
中    華    民    國     九十     年       四       月       十八       日


司法院資訊處製作；財團法人民間司法改革基金會備份。
